【裁判字號】    98,交抗,1178
【裁判日期】    981127
【裁判案由】    聲明異議
【裁判全文】
臺灣高等法院臺中分院刑事裁定        98年度交抗字第1178號
抗  告  人
即受處分人  甲○○
上列抗告人因聲明異議案件，不服臺灣臺中地方法院中華民國98
年10月27日裁定（98年度交聲字第3896號）提起抗告，本院裁定
如下：
    主  文
抗告駁回。
    理  由
一、本件抗告人即受處分人甲○○（下稱抗告人）抗告意旨略以
    ：伊於民國（下同）95年11月5日酒駕肇事，雖裁決書於97
    年10月14日送達抗告人住處之管理員陳金雄代為簽收，然伊
    自95年車禍後長期住院，所以不知本裁決書之事件，雖管理
    員陳金雄代為簽收卻一直未將裁決書通知於伊，基於一罪不
    二罰之條款，特以此書提出抗告等語。
二、原審裁定意旨以：抗告人駕駛L6D-761號重型機車，於95年1
    1月5日4時30分許，在臺中縣太平市○○路○段2巷口處，因
    酒駕肇事，經醫院抽血檢驗，換算呼氣酒測值為1.00mg/L，
    超過標準值0.25mg/L之違規，為原舉發機關臺中縣警察局霧
    峰分局以中縣警交字第HC0000000號違反道路交通管理事件
    通知單舉發。抗告人於前揭時間、地點被舉發違規事實，係
    違反道路交通管理處罰條例第35條第1項第1款規定，因緩起
    訴期滿，於97年10月13日以裁監稽違字第裁61-HC0000000號
    裁決書逕行裁決，裁處罰鍰新臺幣（下同）4萬5千元，吊扣
    駕駛執照12個月及施以道安講習。而上開裁決書業已於97年
    10月14日送達至抗告人前開住所，然因未會晤抗告人，遂將
    上開裁決書付與抗告人之同居人（住處管理員）陳金雄，並
    經其簽名代收等情，有原處分機關之送達證書影本1份在卷
    可稽。又抗告人之住所係位在臺中縣大里市，與原處分機關
    及本院非在同一鄉鎮市○○道路交通案件處理辦法第12條、
    法院訴訟當事人在途期間標準第4條、第2條規定，其在途期
    間為3日。是受處分人人倘對系爭裁決書之處分不服，依前
    揭規定，自應於該裁決書合法送達之翌日即97年10月15日起
    算20日，並扣除在途期間3日，至97年11月6日止之異議期間
    內聲明異議；然抗告人遲至98年10月13日始行具狀就上開裁
    決書聲明異議，有抗告人聲明異議狀上之原處分機關收件章
    戳1枚在卷可憑，其異議顯已逾前開20日之法定期限，且無
    從命其補正，自應予以駁回。
三、按受處分人不服道路交通管理處罰條例第8 條所定主管機關
    所為之處罰者，得於接到裁決書之翌日起20日內，向管轄地
    方法院聲明異議，道路交通管理處罰條例第87條第1 項定有
    明文。次按依道路交通管理處罰條例第87條規定向管轄法院
    聲明異議之期間，自裁決送達之翌日起算，並得依法扣除在
    途期間及聲請回復原狀；又交通法庭認聲明異議不合法律上
    之程式，且無從補正者，應以裁定駁回之，道路交通案件處
    理辦法第12條、第18條亦分別明定之。又處理違反道路交通
    管理事件，有關文書送達之程序，依行政程序法之規定；而
    行政程序法規定：「送達，於應受送達人之住居所、事務所
    或營業所為之；於應送達之處所不獲會晤應受送達人時，得
    將文書付與有辨別事理能力之同居人、受僱人或應送達處所
    之接收郵件人員」，為違反道路交通管理事件統一裁罰基準
    及處理細則第5條、行政程序法第72條第1項前段、第73條第
    1 項所明定。再按公寓大廈管理委員會僱用之管理員，其所
    服勞務包括為公寓大廈住戶接收郵件者，性質上應屬全體住
    戶之受僱人，郵政機關之郵差送達文書於住、居所、事務所
    或營業所，不獲會晤應受送達人，而將文書付與公寓大廈管
    理員者，應認為合法送達，該管理員何時將文書轉交應受送
    達人，已生之送達效力不受影響（最高法院88年台上字第17
    52號、89年度台抗字第74號、90年度台抗字第86號裁判參照
    ）。
四、經查，本件原處分機關之裁監稽違字第裁61-HC0000000號裁
    決書，業已於97年10月14日送達至抗告人之戶籍地址即臺中
    縣大里市○○里○○○街46巷23號，並由受僱人即該興家名
    廈管理委員會管理員陳金雄簽名收受等情，有交通部公路總
    局臺中區監理所臺中市監理站裁決書、送達證書在卷可憑（
    見原審卷第5、6頁）；又抗告人自86年12月2 日起即設籍於
    上址，亦有原審查詢其個人基本資料查詢表在卷足參（見原
    審卷第10頁）。是依前述說明，上開裁決書已於97年10月14
    日合法送達於抗告人，不論該簽收之管理員是否轉交或於何
    時將文書轉交予抗告人，均不影響已生之合法送達效力。本
    件抗告人遲於98年10月13日始行具狀就上開裁決書聲明異議
    ，依前揭法律規定，已逾法定20日之期間，難謂合法。原審
    因而以抗告人之聲明異議不合法，且無從命補正，予以駁回
    ，核無違誤。是抗告人所執抗告意旨，尚非有理由，應駁回
    其抗告。
五、據上論結，應依道路交通案件處理辦法第26條，刑事訴訟法
    第412條，裁定如主文。
中    華    民    國    98    年    11    月    27    日
            刑事第七庭    審判長法 官 林  榮  龍
                               法  官 李  秋  娟
                               法  官 江  錫  麟
以上正本證明與原本無異。
不得再抗告。
                               書記官 鄧  智  惠
中    華    民    國    98    年    11    月    30    日


司法院資訊處製作；財團法人民間司法改革基金會備份。
